臺灣高等法院臺中分院刑事判決
110年度上訴字第1818號
上  訴  人  臺灣臺中地方檢察署檢察官
被      告  吳峰適
            林松德
上列上訴人因被告傷害等案件，不服臺灣臺中地方法院110年度
訴字第860號中華民國110年8月18日第一審判決（起訴案號：臺
灣臺中地方檢察署110年度偵字第5100號），提起上訴，本院判
決如下：
    主    文
原判決撤銷。
吳峰適共同犯傷害罪，處有期徒刑肆月，如易科罰金，以新臺幣
壹仟元折算壹日。
林松德共同犯傷害罪，處有期徒刑參月，如易科罰金，以新臺幣
壹仟元折算壹日。
    犯罪事實
一、吳峰適與林○○為鄰居，吳峰適之友人林松德因不滿搭乘電梯
    時，電梯門已關閉卻遭林○○踹踢電梯門，於民國110 年 1月
    21日21時40分許，林松德即與吳峰適一同前往林○○位於臺中
    市○區○○路000 號5 樓之 3之租屋處理論，雙方一言不合發
    生爭執。吳峰適與林松德竟共同基於傷害人之身體及無故侵
    入他人住宅之犯意聯絡，在未獲林○○同意之情形下，先擅自
    侵入林○○之住宅，並徒手揮拳而聯手毆打林○○，其間吳峰適
    更獨自一人基於毀損他人物品之犯意，持屋內之鐵椅砸向林
    ○○，致林○○受有頭部外傷併前額及右臉部擦傷、雙眼挫傷併
    右眼結膜出血、鼻挫傷併流鼻血、右肩挫擦傷等傷害，林○○
    所有之鐵椅亦因椅腳扭曲變形而喪失可用性，已達損壞之程
    度。而與林○○同住該處之女友陳○○見狀，遂出言要求擅自侵
    入之吳峰適、林松德離開該處住宅，惟仍未獲其等2人置理
    。嗣經員警據報到場處理，吳峰適與林松德始遭制止。
二、案經林○○訴請臺中市政府警察局第三分局報告臺灣臺中地方
    檢察署檢察官偵查起訴。
    理    由
壹、程序事項：
一、按刑事訴訟法施行法第7條之13前段規定：中華民國110年5
    月31日修正通過之刑事訴訟法施行前，已繫屬於各級法院之
    案件，於施行後始適用修正前刑事訴訟法第348條規定。又
    新修正之刑事訴訟法第348條規定已於110年6月16日公布，
    依中央法規標準法第13條規定，自本條公布之日起算至第3
    日起即於同年6月18日即已發生效力。換言之，於110年6月1
    8日後（包括當日）繫屬於各級法院之案件，均應依修正後
    之刑事訴訟法第348條規定處理（最高法院110年度台上字第
    6211號刑事判決參照）。而新修正之刑事訴訟法第348條第2
    項規定：「對於判決之一部上訴者，其有關係之部分，視為
    亦已上訴。但有關係之部分為無罪、免訴或不受理者，不在
    此限」。本案係檢察官於110年9月9日提起第二審上訴，並
    於同年10月8日繫屬本院，參諸前揭說明，自應依修正後刑
    事訴訟法第348條第2項之規定，以判斷其上訴範圍。而檢察
    官乃就原判決關於被告2人無故侵入住宅犯行不另為無罪諭
    知部分提起上訴，並無刑事訴訟法第348條第2項但書之例外
    情形，自應回歸適用同條項前段所揭示之上訴不可分原則，
    其上訴效力及於原判決諭知有罪之傷害、毀損他人物品等部
    分，先此敘明。
二、又按被告以外之人於審判外之陳述，雖不符刑事訴訟法第15
    9條之1至第159條之4之規定，然經當事人於審判程序同意作
    為證據，法院審酌該言詞陳述作成時之情況，認為適當者，
    亦得為證據；當事人、代理人或辯護人於法院調查證據時，
    知有刑事訴訟法第159條第1項不得為證據之情形，而未於言
    詞辯論終結前聲明異議者，視為有前項之同意，刑事訴訟法
    第159條之5定有明文。而刑事訴訟法第159條之5立法意旨，
    在於確認當事人對於傳聞證據有處分權，得放棄反對詰問權
    ，同意或擬制同意傳聞證據可作為證據，屬於證據傳聞性之
    解除行為，如法院認為適當，不論該傳聞證據是否具備刑事
    訴訟法第159條之1至第159條之4所定情形，均容許作為證據
    ，不以未具備刑事訴訟法第159條之1至第159條之4所定情形
    為前提。此揆諸「若當事人於審判程序表明同意該等傳聞證
    據可作為證據，基於證據資料愈豐富，愈有助於真實發見之
    理念，此時，法院自可承認該傳聞證據之證據能力」立法意
    旨，係採擴大適用之立場。蓋不論是否第159條之1至第 159
     條之 4所定情形，抑當事人之同意，均係傳聞之例外，俱
    得為證據，僅因我國尚非採澈底之當事人進行主義，故而附
    加「適當性」之限制而已，可知其適用並不以「不符前四條
    之規定」為要件。惟如符合第 159條之1第1項規定之要件而
    已得為證據者，不宜贅依第159條之5之規定認定有證據能力
    （最高法院104年度第3次刑事庭會議決議參照）。本案下列
    所引用被告以外之人於審判外陳述，並無符合刑事訴訟法第
     159條之1第1項規定之情形，且公訴人、被告吳峰適、林松
    德於本院依法調查上開證據之過程中，已明瞭其內容而足以
    判斷有無刑事訴訟法第159條第1 項不得為證據之情事，惟
    公訴人、被告吳峰適、林松德並未於本院言詞辯論終結前以
    口頭或書面聲明異議，且於本院準備程序時就此部分之證據
    能力表示沒有意見（詳參本院卷第62至64頁）。本院審酌上
    開陳述作成時之情況，並無違法取證之瑕疵，認以之作為證
    據為適當，揆諸上開規定，應具有證據能力。
三、復按刑事訴訟法第 159條至第159條之5有關傳聞法則之規定
    ，乃對於被告以外之人於審判外之言詞或書面陳述所為之規
    範；至非供述證據之物證，或以科學、機械之方式，對於當
    時狀況所為忠實且正確之記錄，性質上並非供述證據，應無
    傳聞法則規定之適用，如該非供述證據非出於違法取得，並
    已依法踐行調查程序，即不能謂其無證據能力。本案下引之
    其他非供述證據，均與本案待證事實具有關聯性，公訴人、
    被告吳峰適、林松德於本案皆未爭執其證據能力，且無證據
    證明有何偽造、變造或公務員違法取得之情事，復經本院依
    法踐行調查證據程序，自得作為證據，而有證據能力。
貳、實體認定之依據：
一、訊據被告吳峰適、林松德對於前揭時、地毆打告訴人林○○成
    傷，及被告吳峰適對於毀損告訴人林○○所有之鐵椅等情，固
    均坦承不諱，惟皆矢口否認有何無故侵入住宅之犯行。其等
    2人均辯稱：當時是告訴人林○○打開門的，我們就直接進去
    ，而且告訴人林○○也沒有反對或制止的意思，我們不是侵入
    等語。
二、惟查：　　
（一）上開傷害之犯罪事實，業據被告吳峰適、林松德於警詢、
      偵訊、原審及本院均坦承不諱（詳參偵字卷第35至38、40
      至41、83至84、89至90頁，原審卷第43、85、97頁，本院
      卷第61至62、98至99頁），核與證人即告訴人林○○警詢時
      指訴之被害情節相符（詳參偵字卷第43至46頁），並經證
      人陳○○於本院審理時證述明確（詳參本院卷第88至94頁）
      ，復有員警職務報告、告訴人林○○之中山醫學大學附設醫
      院診斷證明書、蒐證錄影畫面翻拍照片、案發現場對話譯
      文（詳參偵字卷第33、47、49至51、53至54頁）、案發現
      場監視器錄影光碟、電梯門外監視器錄影光碟附卷可稽，
      且經原審當庭勘驗電梯門外及案發現場錄影光碟無訛，並
      製作勘驗筆錄在卷足參（詳參原審卷第85至87頁）。而由
      原審上開勘驗內容觀察，被告2人於進入屋內後，先質問
      告訴人林○○為何要踢電梯門，告訴人林○○則回應說要打電
      話報警，此時只見被告吳峰適用手指責告訴人林○○，被告
      林松德則率先出手推告訴人林○○，被告吳峰適亦朝告訴人
      林○○揮拳多次，過程中被告吳峰適並拿起地上之椅子砸向
      告訴人林○○，被告林松德再緊接朝告訴人林○○揮拳數下，
      足認告訴人林○○前揭受傷結果，確係由被告吳峰適、林松
      德共同下手為之而具備直接關聯性，殆無疑義。
（二）按刑法第354 條之毀損罪，係對於文書、建築物、礦坑或
      船艦以外之他人之物，有毀棄、損壞或致令不堪用之任一
      行為，且足以生損害於公眾或他人，即足成罪。所謂「毀
      棄」係指毀滅或拋棄，使物之本體或其效用全部喪失；「
      損壞」乃指損害或破壞，使物之性質、外形及其特定目的
      之可用性一部喪失之意；「致令不堪用」則指以毀棄、損
      壞以外之方法，雖未毀損原物之外形或物理存在，但使物
      喪失其特定目的之全部效用者而言。又「足以生損害於公
      眾或他人」，則以有損害之虞為已足，並不以實際發生損
      害為必要（最高法院109年度台上字第1861號刑事判決參
      照）。被告吳峰適確有拿起屋內之鐵椅砸向告訴人林○○，
      已如原審前揭勘驗所見，並經被告吳峰適於原審及本院供
      承明確（詳參原審卷第85、97頁，本院卷第61至62、98頁
      ）。而該張鐵椅已因被告吳峰適上開朝人猛砸之舉動，造
      成椅腳歪曲，喪失支撐重量、供人端坐之可用性，此經證
      人陳○○於本院審理時證述綦詳（詳參本院卷第94頁），亦
      與證人即告訴人林○○於警詢時之指證及卷附鐵椅遭毀損之
      照片互核相符（詳參偵字卷第44頁，核交字卷第9頁）。
      則該張鐵椅既因受力扭曲變形，已破壞其外形並造成可用
      性喪失，參諸前述說明，被告吳峰適此部分所為即屬刑法
      第354條之「損壞」他人物品之犯罪行為，且足以生損害
      於告訴人林○○，至為明灼。　　　
（三）按刑法第306 條侵入住居罪之保護法益係個人之住居權，
      即個人住居場所之安寧管理支配狀態，有不受其他無權者
      侵入或留滯住居內而受干擾、破壞之權利，住居權人對於
      其住居之範圍享有決定何人可以進入或停留其內之自由，
      從而所謂「侵入」，係指違反住居權人之意思或推定之意
      思而進入住居範圍內之意（最高法院110年度台上字第246
      號刑事判決參照）。又同條第1項所稱無故侵入，係指無
      正當理由而侵入而言。所謂「正當理由」，並不限於法律
      上所規定者，若在習慣上或道義上所許可者，亦不能認為
      無故。即理由正當與否，應以客觀之觀察定之，凡法律、
      道義或習慣等所應許可，而無悖於公序良俗者，即可認為
      正當理由，蓋以正當理由之有無，屬於事實之範圍，無故
      侵入住宅罪之成立，須行為人主觀上具有明知其無權侵入
      ，無正當理由仍執意侵入之故意；且該罪係保障個人居住
      安全，故在客觀上因行為人之侵入行為而危害個人居住安
      全即已成立（最高法院110年度台上字第4938號刑事判決
      參照）。換言之，住宅既為一般人日常生活起居之核心領
      域，本質上即具有隱私保護之高度需求及不受打擾之合理
      期待，基於尊重住居權人過濾篩選外來訪客之自主性，除
      非另有法律規定為依據，或道義、習慣所認可而具備社會
      相當性之情形外，應以獲得住居權人之明示或默示同意為
      前提，始得進入其住宅；否則，如未獲允許而擅自入內，
      又無上述之正當理由，即應以刑法第306條第1項之無故侵
      入住宅罪名相繩，亦不因住居權人在行為人擅自進屋之際
      未予積極阻止，即可異其認定。
（四）被告吳峰適、林松德於本院準備程序均供承：案發當天告
      訴人林○○並沒有請我們進入屋內，因為告訴人林○○把門打
      開，我們就直接進去等語（詳參本院卷第59至60頁），核
      與證人即與告訴人林○○同住該處之陳○○於本院審理時證稱
      ：當時是被告2人用手敲門，告訴人林○○就過去開門，我
      則在門的附近，開門以後，告訴人林○○與我並沒有請被告
      2人進入屋內，也沒有用手勢或其他舉動讓他們進來等語
      尚屬相符（詳參本院卷第89、93至94頁），足徵被告吳峰
      適、林松德自行進入告訴人林○○住宅之前、後，確未徵得
      住居權人即告訴人林○○或其同居人陳○○之同意。參以被告
      2人僅因告訴人林○○先前踹踢電梯門，乃欲找尋告訴人林○
      ○理論始登門造訪，且於進屋後不久隨即出手毆打告訴人
      林○○，已如前述，顯見被告吳峰適、林松德主觀上係為尋
      釁而侵入該處，既無任何法律依據，更非道義、習慣所認
      可，其等未經住居權人同意即擅自進入告訴人林○○之租屋
      處，即與刑法第306條第1項無故侵入住宅罪之構成要件相
      符。至於告訴人林○○雖有打開大門並走向客廳之舉動，然
      此種上前應門或朝屋內回走之日常動作，無非一般屋主聽
      聞有人敲門造訪時之典型反應，自不足以推認告訴人林○○
      有意藉此尋常動作，默示被告2人進入住宅；尤其被告吳
      峰適、林松德與告訴人林○○之間並無親誼，彼此亦非習於
      互訪往來，尚屬陌生，更不得遽謂告訴人林○○已有放任被
      告2人得以入內恣意妄為之意思。從而，被告吳峰適、林
      松德徒以告訴人林○○已有開門並轉身入內之舉動，雖未經
      告訴人林○○表示同意，仍不構成侵入住宅等情為辯，恐有
      誤會，並非可採。　
（五）況依證人陳○○於本院審理時證稱：案發當時我是住在告訴
      人林○○之上址租屋處，那天我們開門後，被告吳峰適、林
      松德就直接進來屋內，並且把告訴人林○○往後推，然後就
      開始打了，我有請他們離開，但是他們沒有理我等語（詳
      參本院卷第89、93頁），核與被告林松德於警詢、本院準
      備程序及審理時均供承：告訴人林○○的女友陳○○有當場告
      知要我們離開，但是我們沒有離開等語（詳參偵字卷第41
      頁，本院卷第60、99頁），並無二致，足認當時住在屋內
      之證人陳○○確有出言要求被告吳峰適、林松德離去該處住
      宅，惟其等2人仍留滯於屋內而置之不理。至於被告吳峰
      適雖辯稱：當時是告訴人林○○叫我們出去，是男生說的，
      證人陳○○說的我沒有聽到等語（詳參本院卷第100頁），
      然對照證人即告訴人林○○於警詢時之證詞，並未提及自己
      亦有要求被告吳峰適、林松德離開該處住宅，而係陳稱：
      「我女友陳○○有告知該兩名男子離開我們家，但對方都不
      理會」等語（詳參偵字卷第44頁），已無從佐證被告吳峰
      適上開辯解屬實。是以被告吳峰適前揭所辯：我只有聽到
      男生叫我們離開，並沒有聽到告訴人林○○之女友要求我們
      退去等語，應屬事後卸責之詞，不足採信。　　　　
三、綜上所陳，被告吳峰適、林松德前揭所辯均有未洽，不足為
    取。本案事證已臻明確，被告吳峰適、林松德無故侵入住宅
    、傷害及被告吳峰適毀損他人物品等犯行均堪認定，應予依
    法論科。　　　
參、論罪科刑：　　　
一、按刑法上傷害係指人之生理機能或精神狀態，因不法破壞而
    有所障礙，或有外形有所變異破壞之情形而言，不以必有外
    傷出現為必要，亦不以不能恢復原狀為限。故如使被害人身
    體疼痛、感染疾病或使原有病情惡化等情形皆屬之（最高法
    院104年度台上字第3425號刑事判決參照）。被告吳峰適、
    林松德上述侵入住宅之攻擊行為，業已造成告訴人林○○受有
    頭部外傷併前額及右臉部擦傷、雙眼挫傷併右眼結膜出血、
    鼻挫傷併流鼻血、右肩挫擦傷等傷害，而被告吳峰適亦使鐵
    椅之椅腳彎曲以致不堪使用。核被告吳峰適所為，係犯刑法
    第306條第1項之無故侵入住宅罪，及刑法第277 條第1 項之
    傷害罪，及刑法第354 條之毀損他人物品罪；被告林松德所
    為，則係犯刑法第306條第1項之無故侵入住宅罪，及刑法第
    277 條第1 項之傷害罪。
二、又按侵入住居之行為，乃妨害住居自由罪之基本行為態樣，
    而受退去之命令而留滯行為，則為補充行為態樣，應以侵入
    住居罪為基本規定，留滯住居罪為補充規定，而優先適用侵
    入住居罪（詳參甘添貴教授所著「刑法各論上冊」第151頁
    ，2009年6月初版）。是以被告吳峰適、林松德無故侵入住
    宅在先，即令受住居權人請求離去而仍繼續留滯屋內於後，
    參諸前揭說明，僅論以刑法第306條第1項之無故侵入住宅罪
    為已足，毋庸再論以同條第2項後段之受退去要求而仍留滯
    住宅罪。　　
三、而被告吳峰適、林松德在同一處所接續毆打告訴人林○○成傷
    （被告吳峰適先後徒手擊打數下及持鐵椅砸向告訴人林○○，
    被告林松德則係徒手擊打告訴人林○○數下），犯罪時間極為
    接近，且均因不滿告訴人林○○出腳踹踢電梯門而侵入屋內尋
    釁傷害，應各係基於同一犯意為之，所侵害者皆為告訴人林
    ○○之身體法益，各行為之獨立性極為薄弱，依一般社會健全
    觀念，在時間差距上難以強行分開，應視為數個舉動之接續
    施行，合為包括之一行為予以評價，均屬接續犯。　　
四、再按共同正犯雖非僅就自己實施之行為負其責任，惟仍應以
    共同正犯間犯意聯絡之範圍為限，對於他共同被告所實施之
    行為負責；倘共同正犯中之人，逾越原本犯意聯絡範圍所為
    行為，即令該行為係利用原本犯罪計畫之機會而作為，亦不
    得令其他共同正犯共負其責（最高法院107年度台上字第318
    2號刑事判決參照)。被告吳峰適、林松德就本案無故侵入住
    宅及傷害犯行，均有犯意聯絡及行為分擔，應為共同正犯。
    至於被告吳峰適在出手傷害告訴人林○○之過程中，順勢拿起
    屋內鐵椅砸向告訴人林○○，以致該只鐵椅遭受損壞之犯罪行
    為，應屬被告吳峰適個人當下萌生之毀損犯意，已逸脫出其
    與被告林松德原本之犯罪計畫，就此部分之毀損他人物品犯
    行，當由被告吳峰適1人承擔，而無與被告林松德成立共同
    正犯之可言。
五、另按行為人基於一個意思決定，實行數個犯罪構成要件行為
    ，彼此間具有行為不法之全部或一部重疊關係，得依個案情
    節評價為一行為，依刑法第55條想像競合犯之規定，從一重
    處斷（最高法院100年度台上字第4228號刑事判決參照）。
    被告吳峰適、林松德於無故侵入住宅行為繼續之期間內，緊
    接涉犯前述傷害及毀損他人物品罪，具有犯罪時間之重疊關
    係，就被告吳峰適所犯無故侵入住宅、傷害、毀損他人物品
    等3罪間，及被告林松德所犯無故侵入住宅、傷害等2罪間，
    皆屬一行為而觸犯數個相異之罪名，均為想像競合犯，各應
    依刑法第55條前段之規定，從一重之傷害罪論處。
六、至於被告吳峰適除持鐵椅砸向告訴人林○○之外，另有揮拳毆
    打告訴人林○○之行為，此經原審勘驗錄影畫面確認無訛；而
    被告2人亦經告訴人林○○之同居女友陳○○要求退去而仍留滯
    屋內，亦經本院認定如前。上開犯罪歷程雖未經檢察官詳載
    於起訴書犯罪事實欄內，然與公訴意旨所述之被告吳峰適其
    他傷害犯行屬接續犯之部分行為，或為其等2人在侵入住宅
    繼續期間而留滯拒不退去，各與起訴事實具有實質上之一罪
    關係，均為起訴效力所及，本院自當併予審究。
肆、撤銷改判之理由：
一、原審經審理結果，認為被告吳峰適、林松德傷害、毀損他人
    物品等犯行明確而予論科，固非無見。惟查：　　
（一）除被告所犯為死刑、無期徒刑、最輕本刑為三年以上有期
      徒刑之罪或高等法院管轄第一審案件者外，於前條第一項
      程序進行中，被告先就被訴事實為有罪之陳述時，審判長
      得告知被告簡式審判程序之旨，並聽取當事人、代理人、
      辯護人及輔佐人之意見後，裁定進行簡式審判程序。法院
      為前項裁定後，認有不得或不宜者，應撤銷原裁定，依通
      常程序審判之。刑事訴訟法第273條之1第1、2項，定有明
      文。所謂「不宜」為簡式審判程序者，例如：被告雖就被
      訴事實為有罪之陳述，但該自白內容是否真實，尚有可疑
      ；或被告對於裁判上一罪或數罪併罰之案件，僅就部分案
      情自白犯罪等情形，於此因有證據共通之關係，若割裂適
      用而異其審理程序，對於訴訟經濟之實現，要無助益，此
      時，自以適用通常程序為宜。從而法院裁定進行簡式審判
      程序後，必以被告全部有罪之判決為限。倘認被告上開有
      罪之陳述仍有疑義，或有「不宜」為有罪實體判決之情形
      者，自應行通常審判程序，方屬適法（最高法院98年度台
      非字第298號刑事判決參照）。依據本案公訴意旨所載，
      檢察官係認為被告吳峰適、林松德均涉有傷害及無故侵入
      他人住宅等罪嫌，被告吳峰適又另涉毀損他人物品罪嫌（
      詳參起訴書第2頁倒數第7至9行）；惟經原審審理結果，
      認為被告2人所為並不構成無故侵入住宅罪，而在判決理
      由中敘明不另為無罪諭知之旨，顯然並非就檢察官起訴各
      個犯行為全部有罪之判決，參諸前揭說明，原審自不得裁
      定由受命法官獨任進行簡式審判程序，而應改依通常程序
      審結本案，方屬適法。原審未見及此，遽依簡式審判程序
      進行本案之審理，其訴訟程序之踐行已有違誤，難認妥適
      。
（二）被告吳峰適、林松德於告訴人林○○開門後，並未徵得住居
      權人即告訴人林○○或其同居人陳○○之明示或默示同意，竟
      自行進入上址租屋處，已與刑法第306條第1項無故侵入住
      宅罪之構成要件相符，尚不因住居權人在行為人擅自進屋
      之際未予積極阻止，即可異其認定，已如前述。原判決徒
      以告訴人林○○開啟大門至全開程度，被告2人即共同進入
      屋內，過程中告訴人林○○並無阻止被告2人進入之話語與
      行為，即謂尚難成立無故侵入住宅罪，恐係將告訴人林○○
      開啟大門之舉動，解讀為具有默許被告2人進入住宅之意
      思表示。惟告訴人林○○與被告2人並無任何親誼，彼此間
      亦非經常互訪往來，已難單以前述開啟大門之日常舉動，
      率認告訴人林○○業已默示同意被告2人進入屋內；尤其被
      告吳峰適、林松德此次登門造訪之目的，係為發洩心中不
      滿而前來尋釁，告訴人林○○當可察知其等2人來意不善，
      更無貿然同意被告吳峰適、林松德擅自進入租屋處而使自
      身陷於險境之理。況刑法第306條第1項無故侵入住宅罪所
      保護之個人居住自由，係以行為人未獲同意而侵入住宅即
      已成罪，而非課予住居權人必須有向侵入者出言制止或表
      示反對之積極作為，方可主張其權利。原審就此部分所持
      法律見解恐非允洽，容有再行斟酌之餘地。另就告訴人林
      ○○之女友陳○○當時亦有要求被告2人退去之客觀事實，業
      經本院認定如上，原審未予究明，而謂此部分僅有告訴人
      林○○之片面指訴，別無其他證據得為補強，亦已忽略被告
      林松德早於警詢時即已坦認證人陳○○確有出言要求其等離
      開之供詞，以致遽認被告2人並無刑法第306條第1項無故
      侵入住宅罪之適用，認事用法均有可議。　
二、檢察官上訴意旨略以：依據證人即告訴人林○○於警詢中所述
    ，及原審當庭勘驗錄影光碟內容之結果，堪認告訴人林○○於
    被告2人進屋後不到一分鐘，即馬上要求女友陳○○報警，告
    訴人林○○顯然並未同意被告2人進屋。而被告2人進入告訴人
    林○○屋內之目的，係欲以暴力教訓告訴人林○○，其等在未被
    邀請或被明示許可同意進入屋內之情形下，擅自進入告訴人
    林○○之住處，已係無故侵入住宅。退步言之，縱認被告2人
    並非無故進入，然依證人即告訴人林○○所述及被告林松德警
    詢時之供詞，足認被告2人經受退去之要求而仍滯留，亦與
    刑法第306條第2項之構成要件相符。請將原判決撤銷，更為
    適當合法之判決等語。
三、經查：被告吳峰適、林松德確未徵得告訴人林○○或其同居女
    友陳○○之同意，即擅自侵入該處住宅，且其等2人在屋內逗
    留期間，亦經證人陳○○出言要求離開上址租屋處，惟未獲被
    告吳峰適、林松德置理而仍留滯其內，均經本院詳述如前。
    則原判決就被告2人無故侵入住宅部分認為不能證明犯罪，
    而不另為無罪之諭知，難認妥洽。檢察官提起上訴指摘及此
    ，自非無憑，其上訴為有理由；且原判決另有上開其他疏誤
    之處，即屬無可維持，應由本院將原判決予以撤銷改判。
四、爰以行為人之責任為基礎，審酌本件衝突緣起自被告林松德
    在搭乘電梯時，遭告訴人林○○在外踹踢電梯門致生糾紛，被
    告吳峰適、林松德不思妥善處理，反而逕自前往告訴人林○○
    住處興師問罪，以致衍生後續無故侵入住宅、傷害等犯行，
    被告吳峰適更以屋內鐵椅作為犯罪工具，將之砸向告訴人林
    ○○而造成該等物品毀損，足徵被告2人情緒控制能力欠佳，
    思慮亦非周詳，法治觀念更嫌淡薄，其等犯罪動機更無可值
    寬憫之處；參以被告吳峰適、林松德於犯罪後均已坦言確有
    出手攻擊告訴人林○○成傷，其中被告吳峰適在警詢及偵訊時
    ，雖曾否認持鐵椅攻擊告訴人林○○並造成毀損，惟其後於原
    審及本院已能自白不諱，另被告2人均否認無故侵入住宅犯
    行，惟此係因法律觀念認知差異所致，實則就如何進入屋內
    之客觀事實尚能清楚交代，而被告林松德更就曾經聽聞證人
    陳○○要求退去乙節詳述在卷，堪認其等2人犯後態度並非全
    無足取；兼衡被告2人犯罪動機、目的、手段、告訴人林○○
    所受傷勢之嚴重性、其等迄今仍未能與告訴人林○○達成民事
    和解、犯罪所生危害、被告吳峰適於原審審理時自述其具有
    國中畢業學歷之智識程度、未婚無子女、父親已過世、母親
    70歲但因其無工作並未扶養、由母親提供生活費用、經濟狀
    況不好；被告林松德於原審審理時自述其具有國中畢業學歷
    之智識程度、父親已過世、母親身體不好在洗腎、其未幫忙
    扶養、平常做臨時工收入不固定、經濟狀況不好（詳參原審
    卷第98頁）等一切情狀，分別量處如本判決主文欄第2、3項
    所示之刑，並均諭知易科罰金之折算標準，以示懲儆。
據上論結，應依刑事訴訟法第369條第1項前段、第364條、第299
條第1項前段，刑法第28條、第277條第1項、第306條第1項、第3
54條、第55條前段、第41條第1項前段，刑法施行法第1條之1第1
項，判決如主文。
本案經檢察官鐘祖聲提起公訴，檢察官林煒容提起上訴，檢察官
謝耀德到庭執行職務。
中　　華　　民　　國　　110 　年　　12　　月　　28　　日
          刑事第十二庭    審判長法　官  張  國  忠 
　　　　　                      法　官  陳      葳
　　　　　　　      　　　　　  法　官  高  文  崇
以上正本證明與原本無異。
如不服本判決應於收受送達後20日內向本院提出上訴書狀，其未
敘述上訴之理由者，並應於提起上訴後20日內向本院補提理由書
（均須按他造當事人之人數附繕本）「切勿逕送上級法院」。因
疫情而遲誤不變期間，得向法院聲請回復原狀。  

　　　　　　　　　　       　　 書記官  施  耀  婷

中　　華　　民　　國　　110 　年　　12　　月　　28　　日

附錄本案論罪科刑法條：
刑法第277條第1項
傷害人之身體或健康者，處5年以下有期徒刑、拘役或50萬元以
下罰金。
犯前項之罪，因而致人於死者，處無期徒刑或7年以上有期徒刑
；致重傷者，處3年以上10年以下有期徒刑。
刑法第306條第1項
無故侵入他人住宅、建築物或附連圍繞之土地或船艦者，處1年
以下有期徒刑、拘役或9千元以下罰金。
無故隱匿其內，或受退去之要求而仍留滯者，亦同。
刑法第354條　
毀棄、損壞前二條以外之他人之物或致令不堪用，足以生損害於
公眾或他人者，處2年以下有期徒刑、拘役或1萬5千元以下罰金
。